【裁判字號】    98,基勞簡,14
【裁判日期】    981009
【裁判案由】    請求職業災害補償
【裁判全文】
臺灣基隆地方法院民事判決            98年度基勞簡字第14號
原      告  甲○○
訴訟代理人  詹振寧律師
被      告  上品行有限公司即邱縉聲
上列當事人間請求職業災害補償事件，本院於民國98年9月30日
言詞辯論終結，判決如下：
    主  文
被告應給付原告新臺幣壹拾貳萬柒仟陸佰貳拾參元，及自98年7
月30日起至清償日止，按年息百分之五計算之利息。
訴訟費用新臺幣壹仟參佰參拾元由被告負擔。
本判決第一項，得假執行。但被告如於假執行程序實施前，以新
臺幣壹拾貳萬柒仟陸佰貳拾參元為原告預供擔保，得免為假執行
。
  事實及理由
壹、原告起訴主張：
一、原告自民國97年4月間起受僱於被告公司擔任操作員，係屬
    粗重及長時間久站的工作，嗣於97年8月20日發生職業災害
    ，導致右側大腿開放性傷口及右膝、右側足踝開放性傷口，
    脫臼等傷害，經基隆長庚醫院急診醫療後迄今尚未康復，該
    院並於98年8月14日出具診斷證明書記載「目前左膝活動尚
    有受限及跛行情形，暫時可能無法勝任久站及粗重工作」，
    原告迄未康復，因此無從返回被告處任職。
二、兩造間因職業災害補償糾紛經基隆市政府協調後，被告承諾
    依據勞動基準法第59條規定之補償薪資及醫療費用，是以原
    告乃依據勞動基準法第59條規定，及被告承諾提出本件請求
    ：
(一)、98年1月20日起至同年7月31日之薪資：
    因被告僅給付98年1月1日起至同年1月19日之薪資新臺幣（
    下同）13,327元，惟對於原告98年1月20日以後之薪資補償
    分文未付。爰依勞動基準法第59條規定，請求被告給付98
    年1月20日起至同年7月底止之薪資124,853元（19,740×7－
    13,327＝124,853）。
(二)、醫療費：97年10月22日支出430元、98年3月11日支出340元
    、98年3月18日支出340元、98年4月3日支出440元、98年4月
    24日支出340元、98年5月22日支出440元，以上合計2,770元
    。
三、原告否認被告曾於97年12月間、98年3月間分別通知原告回
    任被告處擔任輕鬆文書工作，而原告並無回應。且依據勞動
    基準法第59條第2款所稱勞工在醫療中不能工作，係指勞工
    於職災期間不能從事勞動契約中所約定之工作，至於雇主如
    欲使勞工從事其他非勞動契約所約定之工作，應與勞工協商
    。經查，原告因目前無法從事久站及粗重工作，是以縱使原
    告拒絕被告調職要求非無正當理由。
四、基於前述，聲明：被告應給付原告127,623元，及自起訴狀
    繕本送達翌日起至清償日止，按年息百分之五計算之利息。
貳、被告答辯：
一、原告於97年8月20日因不諳工作操作程序導致受傷，當時被
    告立即緊急送醫急救，並連續給付5個月的公傷假薪資及醫
    療費用、車資補助合計130,790元，使原告充分治療及調養
    康復。
二、被告於97年8月27日至原告家中慰問時，原告之父親代理原
    告向被告提出當原告痊癒時即返回被告處任職，並請求調派
    至電腦輸入輕鬆工作，被告因此答應。被告另於97年12月19
    日另派公司會計張美媛探視原告，原告口頭告知已可以完全
    行走，因此被告之代理人向原告口頭表示繼續給予一個月公
    假，並應於98年1月20日起返回被告處復職。
三、原告另於98年3月9日寄診斷證明書予被告，該診斷證明書記
    載建議修養2個月，非必修養2個月，顯然原告已經可以擔任
    簡單文書工作，藉故不復職，且未依法請假。
四、被告因此於98年3月9日發函予原告，告知原告因其所提出之
    診斷證明書僅建議休養2個月，並非宜修養2個月，因此不同
    意繼續給付98年1月19日至98年3月9日之薪資，且通知原告
    應於98年3月10日返回公司擔任簡單文書工作。原告迄今未
    請假故不能同意給付原告請求至98年7月之薪資。
五、原告提出之基隆長庚98年8月14日所出具診斷證明書，為不
    確定之推定狀況。
六、被告於原告到職時，要求原告參加勞保，但原告卻稱已在基
    隆市木工業職業工會參加勞保，因此拒絕被告之請求，以致
    原告發生職業災害時，被告無法向勞工保險局申請補償7成
    之勞工薪資，造成被告損失，原告亦有過失。
七、基於前述，聲明：駁回原告之訴。
參、得心證之理由：
一、原告主張被告承諾補償醫療費用2,770元，業據被告認諾在
    卷，因此原告此部分主張，顯有理由，首應准許。
二、原告主張其受僱被告，並於97年8月20日遭受職業災害，迄
    今仍在醫療中不能工作，依據勞動基準法第59條第2款規定
    ，被告應按原領工資補償原告，詎料被告僅補償至98 年1月
    19日止，98年1月20日起至98年7月31日止之薪資補償未給付
    ，因此提出本訴。被告固不否認原告於97年8月20日遭受職
    業災害，且僅給付薪資補償至98年1月19日，惟辯稱原告應
    在98年1月20日起不符合醫療中不能工作之狀況，已可回任
    輕鬆文書工作，是以其拒絕給付原告請求上揭薪資之補償款
    項。因之，兩造之爭點即在原告98年1 月20日起，是否已非
    符合醫療中不能工作之狀況。
三、然按勞工因職業災害而致殘廢、傷害、在醫療中不能工作時
    ，雇主應按其原領工資數額予以補償，勞動基準法第59 條
    第1項第2款之規定，所稱之醫療中不能工作，應係指勞工目
    前尚在治療中且不能回任遭受職業災害之前所擔任之工作，
    此乃勞動契約效力拘束勞僱雙方之事理。
四、經查，原告迄至98年7月底每月仍持續門診追蹤上揭職業災
    害所受之傷害，業據提出基隆長庚醫院98年8月14日出具之
    診斷證明書1份、7份醫療費用收據在卷可參，堪可認定為真
    。而原告遭受職業災害前，所任工作係倉儲管理工作，需負
    責進貨、出貨、點貨及整理倉庫，業據兩造不爭執，因此堪
    信原告原所擔任之工作，應該屬於需要久站及較為粗重。而
    參酌原告迄至98年8月14日止，左膝活動尚有受限（活動度
    85 度含屈曲90度，伸張負5度）及跛行情形，暫時可能無法
    勝任久站及粗重工作，此有上揭基隆長庚醫院出具之診斷證
    明書1份附卷可參，被告否認上揭診斷證明書，未據提出其
    他證據乃為空言否認顯無可採，則原告尚不能擔任原倉儲管
    理之工作要屬灼然。是以原告主張98年1月20日起至同年7月
    31 日尚在醫療中不能工作，要堪採信為真。基此，原告自
    得依據勞動基準法第59條第2款規定，請求被告按原領薪資
    補償上揭時間之薪資損失，而原告原領薪資為19,740元，業
    為被告承認在卷，是以原告得請求補償之薪資應為19,740元
    ×7個月＝138,180元，但被告已給付13,327元再扣除後為
    124,853元，是以原告請求被告給付124,853元及自起訴狀繕
    本送達翌日即98年7月30日起按法定年息百分之五計算之利
    息為有理由，應予准許。
五、被告雖辯稱原告應可擔任不需久站之文書工作，因此應該回
    任文書工作，然此乃屬變更兩造勞動契約之內容，應由勞僱
    雙方合意變更，但因原告現已明確表達不同意被告片面變更
    其應服勞務內容，是以被告主張原告應改服文書工作之勞務
    於法無據。雖被告又稱原告之父業已代理其向被告提出變更
    改服文書工作勞務之要求，此部分為原告否認，且縱然為真
    ，被告自承原告之父係陳述「當原告痊癒至可工作時，即回
    公司上班，並幫原告調派內勤電腦輸入輕鬆工作」，因此原
    告之父係表達等到原告完全痊癒後，方商請被告為原告變更
    勞務內容，而原告迄今並未痊癒前已認定，故被告不得據此
    變更勞務內容。末以，既然被告片面變更勞務內容已非適法
    ，故其無論委任代理人或寄發信函通知原告回公司擔任非其
    勞動契約內容應服之勞務，亦不生效力，原告並無提供上揭
    勞務之義務，亦不得據此拒絕給付上揭補償費。
六、末查，被告辯稱原告與有過失部分，無非係指原告不同意由
    其擔任投保單位為其投保勞工保險導致其無法申領保險給付
    云云。然查，因本件被告補償者乃依據勞動基準法第59條之
    補償規定，係為保障勞工、加強勞、雇關係，促進社會經濟
    發展之特別規定，非損害賠償。同法第61條尚且規定該受領
    補償之權利不得抵銷，應無民法第217條過失相抵之適用（
    82年度臺上字第1472號判決參照）。因此本件並無與有過失
    規定之適用餘地，更何況被告所主張原告不同意被告擔任投
    保單位為其投保勞工保險部分，亦與原告遭受職業災害並無
    因果關係，是以縱有與有過失規定之適用，亦不符合與有過
    失之要件，是以被告此項抗辯洵屬無據。
七、從而，原告依勞動基準法第59條規定，請求被告給付如主文
    第1項所示之補償金及利息，為有理由，應予准許。
八、依民事訴訟法第389條第1項第3款、第392條第2項、第78條
    、第87條第1項，判決如主文。
中    華    民    國    98    年    10    月    9     日
                  基隆簡易庭法  官  王翠芬
以上正本係照原本作成。
對於本件判決如有不服，應於收受送達後20日內向本院提出上訴
書狀，上訴於本院合議庭，並按他造當事人之人數附具繕本。
中    華    民    國    98    年    10    月    9     日
                            書記官  林建清


司法院資訊處製作；財團法人民間司法改革基金會備份。
